【裁判字號】    89,交訴,31
【裁判日期】    890324
【裁判案由】    過失致死等
【裁判全文】
臺灣板橋地方法院刑事判決                          八十九年度交訴字第三一號
    公  訴  人  臺灣板橋地方法院檢察署檢察官
    被      告  丙○○
右列被告因過失致死等案件，經檢察官提起公訴（八十八年度偵字第二六一三五號）
，本院判決如左：
    主      文
丙○○服用酒類，不能安全駕駛動力交通工具而駕駛，處有期徒刑肆月；又因過失致
人於死，處有期徒刑拾月；應執行有期徒刑壹年。
    事      實
一、丙○○曾於民國八十七年間因酒醉駕車，被吊扣駕駛執照半年在案，仍未記取教
    訓，心存僥倖，明知其自八十八年十二月二日晚間八時三十分許起至八十八年十
    二月二日晚間十時許止，在臺北縣八里鄉下罟子焚化場旁飲用蔘茸酒一瓶餘及含
    酒精飲料維士比一杯，已達酒醉不能安全駕駛動力交通工具之程度，猶於當日即
    八十八年十二月二日晚間十一時三十分許，駕駛車牌號碼Ｋ九─七五六二號自用
    小客車，沿臺十五線省道由北往南方向行駛，約十分鐘後（即八十八年十二月二
    日晚間十一時四十分許）途經臺北縣林口鄉太平村汕頭二之二號前雙向四線道路
    段，本應注意汽車在雙向四線道行駛時，除準備停車或臨時停車外，不得駛出路
    面邊線，且應注意車前狀況，並隨時採取必要之安全措施，而當時雖為陰天之夜
    晚，但該路段有照明，道路形態為直路、路面乾燥、無缺陷、無障礙物、視距良
    好，無不能注意之情事，竟怠於注意，無故駛出路面邊線，又疏未注意車前狀況
    ，追撞適在該路段邊線外執行步巡勤務之海岸巡防司令部二十二營下士林嘉鵬，
    使林嘉鵬頭部鈍傷及顱內出血等傷害，當場死亡，肇事後丙○○向前來處理尚不
    知何人肇事之臺北縣警察局新莊分局林口分駐所警員自首其駕車致人於死，嗣於
    八十八年十二月三日凌晨一時二十五分許，經警以酒精測定器測試丙○○呼氣酒
    精濃度結果，其呼氣所含酒精濃度尚達每公升零點七毫克。
二、案經臺北縣警察局新莊分局報請臺灣板橋地方法院檢察署檢察官相驗後偵查起訴
    。
    理      由
一、訊之被告丙○○固供認肇事前曾在臺北縣八里鄉下罟子焚化場旁飲用蔘茸酒一瓶
    餘及含酒精飲料維士比一杯，嗣歷十分鐘車程駛抵前開肇事地點，因飲酒後駕車
    及疏於注意車前狀況而追撞林嘉鵬肇事，惟矢口否認有何不能安全駕駛及駛出邊
    線等行為，辯稱：伊駕車時並未酒醉，故肇事後經警測定能安全駕駛，而伊在肇
    事前亦依規定在車道內行駛，當時霧氣至濃，視線不佳，肇事前林嘉鵬等亦未按
    規定在路肩行走執勤，致伊駛近時措手不及，發生碰撞，若渠等能依規定在路肩
    上行走前進，此一不幸將不會發生，伊亦不致受累遭厄，伊事後變賣家當，籌得
    新臺幣五十萬元，欲償付被害人家屬，奈何因被害人家人索賠金額過高，無法達
    成和解云云。
二、經查：被害人林嘉鵬係海岸巡防司令部二十二營下士，於本件道路交通事故發生
    前正偕其同僚甲○○、乙○○列隊沿臺十五線省道路肩由北往南方向執行步巡勤
    務，三人行走間位置乃林嘉鵬殿後，行經太平村汕頭二之二號前，猝遭被告駕駛
    車牌號碼Ｋ九─七五六二號自用小客車衝入路肩追撞，林嘉鵬被撞擊後彈入二十
    公尺外草叢，已無呼吸，被告所駕駛前開自用小客車擋風玻璃碎裂等情，迭據證
    人甲○○、乙○○於警訊、偵查及本院審理時證述明確（見臺灣板橋地方法院檢
    察署八十八年度相字第一二四四號相驗卷第五頁至六頁反面、第十八頁反面至第
    十九頁，本院八十九年三月十四日審判筆錄），而被告於警訊時，亦供承不曾煞
    車，因一時疏忽行駛路肩等情（見前開相驗卷第四頁反面），皆與卷附道路交通
    事故調查表及事故現場相片所繪示事故現場道路為雙向四線道，南下慢車道外側
    劃有邊線，被害人林嘉鵬遭車牌號碼Ｋ九─七五六二號自用小客車撞擊後遺留在
    地面之眼鏡、手電筒、電池，及車牌號碼Ｋ九─七五六二號自用小客車撞擊後停
    車之位置，均在道路邊線外之路肩，被害人林嘉鵬則倒臥在離其受撞擊、眼鏡落
    地處二十公尺外之草叢等情，核無不合，應可信實，又被告自八十八年十二月二
    日晚間八時三十分許起至八十八年十二月二日晚間十時許止，在臺北縣八里鄉下
    罟子焚化場旁飲用蔘茸酒一瓶餘及含酒精飲料維士比一杯，於八十八年十二月三
    日凌晨一時二十五分許，接受警察以酒精測定器測試呼氣酒精濃度結果，其呼氣
    所含酒精濃度尚達每公升零點七毫克，復據被告於警訊時供明（見前開相驗卷第
    四頁），且有測定單據一紙存卷可資佐證，而其於路肩撞擊被害人林嘉鵬後，仍
    繼續沿路肩行駛四十二點二公尺始停止，彼時被告坐在駕駛座上，精神恍惚，經
    甲○○告知其撞到人才下車，被告於肇事前後均無何煞車之舉措，事故現場地面
    亦無何煞車痕跡，亦有證人甲○○與乙○○於警訊時之證述（見前開相驗卷第五
    頁至第六頁反面）及卷附道路交通事故調查報告表繪示註記之資料等可稽，被告
    飲酒既止於八十八年十二月二日晚間十時許，歷三小時餘後，在八十八年十二月
    三日凌晨一時二十五分許，接受測定結果，呼氣酒精濃度尚為每公升零點七毫克
    ，不僅遠逾道路交通安全規則第一百十四條第二款所定飲酒後其吐氣所含酒精成
    份超過每公升零點二五毫克以上者不得駕車之標準，猶見其於八十八年十二月二
    日晚間十一時四十分駕車肇事時，呼氣酒精濃度應較每公升零點七毫克為高，衡
    以其肇事前後均未煞停所駕駛車輛，撞擊被害人林嘉鵬後尚前行四十二點二公尺
    ，車輛始停，被告坐在駕駛座上，精神恍惚，經人告知肇禍方下車，酒後酩醉，
    神情茫然，反應能力明顯降低之狀，至為灼然，並參酌德國、美國之認定標準，
    對於酒精濃度呼氣已達每公升零點五五毫克（○‧五五MG/L）或血液濃度達百分
    之零點一一以上者，肇事率為一般正常人之十倍，已達「不能安全駕駛」之標準
    （見法務部八十八年五月十八日法檢字第○○一六六九號函，載法務部公報第二
    二八期第二十七頁至第二十八頁），俱徵其於肇事前駕車時，已達酒醉且不能安
    全駕駛動力交通工具之程度甚明；至被告事後接受汽車駕駛人酒後生理協調平衡
    檢測，雖被認定能安全駕駛，固有臺北縣新莊分局檢測紀錄表附卷可考，然依該
    檢測紀錄表之記載，其檢測時間係八十八年十二月三日晨三時三十分許，與最後
    飲酒時間相去達五小時三十分，距肇事時間，亦超過三小時三十分，已難證明其
    於肇事時之酒後生理狀態，況其經撞擊事故、求援及至警局候訊，身心亦受相當
    刺激與衝擊，歷三小時餘後，神智及生理狀況，自必較肇事時清醒靈活，則其通
    過酒後生理協調平衡檢測，至多僅足驗證其於受測時，能夠安全駕駛，無從據以
    臆斷、或溯及既往地推認其駕車之始，及於本件道路交通事故發生時之生理狀態
    如何，自不能資為有利於被告認定之論據。此外，被害人林嘉鵬確因本件道路交
    通事故受有頭部鈍傷、顱內出血等傷害，當場死亡，業經臺灣板橋地方法院檢察
    署檢察官督同法醫師相驗屬實，有相驗屍體證明書、驗斷書及勘驗筆錄等在卷足
    稽。
三、按汽車在雙向四車道行駛時，除準備停車或臨時停車外，不得駛出路面邊線，又
    汽車行駛時，駕駛人應注意車前狀況，並隨時採取必要之安全措施，道路交通安
    全規則第九十八條第一項第五款、第九十四條第三項分別定有明文，以上均為汽
    車駕駛人駕駛汽車時應盡之注意義務，次依卷附之道路交通事故調查報告表所示
    ，事故發生時天候陰，事故發生地點路段夜間有照明，道路形態為直路、路面乾
    燥、無缺陷、無障礙物、視距良好，被告於警訊時亦承認路況佳（見前開相驗卷
    第四頁反面），而被害人林嘉鵬於右揭時、地步巡時，尚著有反光背帶（此據證
    人乙○○於偵查中證陳甚明，見前開相驗卷第十八頁反面，並有被害人生前所著
    反光被帶相片存卷可憑），當無不能注意之情事，彼時倘被告能不駛出路面邊線
    ，注意車前狀況，並隨時採取必要之安全措施，應不致追撞在路面邊線外路肩上
    以步行方式執巡邏勤務之被害人，而生被害人死亡之結果，詎其怠於注意，貿然
    無故將車輛駛出路面邊線，又疏於注意車前狀況，未隨時採取必要之安全措施，
    造成被害人被撞死亡，其有過失，及其過失與被害人之死亡間有相當因果關係，
    實毋庸疑；綜上，被告所辯，無非避重就輕，諉過卸責之詞，不足採信，被告酒
    後致醉，不能安全駕駛，又因過失致人於死等犯行，咸堪認定。
四、核被告丙○○所為，係犯刑法第一百八十五條之三之公共危險罪及刑法第二百七
    十六條第一項過失致死罪。被告酒醉駕車因而致人死亡，依法應負刑事責任，所
    犯過失致死罪部分，應依道路交通管理處罰條例第八十六條第一項規定加重其刑
    ；被告酒醉駕車肇事後，向前來處理尚不知何人肇事之臺北縣警察局新莊分局林
    口分駐所警員自首其駕車致人於死，已據其陳明，且有臺北縣警察局新莊分局八
    十九年四月十四日新警刑三字第六八六二號函在卷可憑，應依刑法第六十二條前
    段規定減輕其刑，其所犯過失致死罪既同有刑之加重及減輕原因，應先加後減之
    。被告所犯上開二罪名間，行為互殊，犯罪構成要件迥不相侔，應予分論併罰。
    爰審酌被告曾於八十七年間因酒醉駕車，被吊扣駕駛執照半年（此據被告於警訊
    中供認不諱，見前開相驗卷第四頁），對於酒後不能駕車，及酒醉駕車之危險性
    ，應有明確而強烈之認識，詎其明知飲酒致醉，不能安全駕駛，猶駕車上路，顯
    心存僥倖，並乏尊重其他用路人生命、財產安全之觀念，已至為可訾，而其尚怠
    於注意，致被害人於青年之際即橫死輪下，喪失寶貴而無以回復之生命，過失程
    度重大，應嚴予非難，兼衡其雖稱不推卸刑責，已有悔意，然猶翻異前詞，否認
    駛出邊線，並指摘被害人未依規定行走，為被告帶來厄運，及僅願賠償被害人家
    屬新臺幣五十萬元，迄未達成和解，難認確已衷心悔悟等一切情狀，分別量處各
    罪如主文所示之刑，並定其應執行之刑，資為懲儆。
據上論結，應依刑事訴訟法第二百九十九條第一項前段，道路交通管理處罰條例第八
十六條第一項，刑法第一百八十五條之三、第二百七十六條第一項、第六十二條前段
、第五十一條第五款，罰金罰鍰提高標準條例第一條前段，判決如主文。
本案經檢察官張慶林到庭執行職務。
中      華      民      國     八十九     年      六      月    十九    日
                                  臺灣板橋地方法院交通法庭
                                      法  官  蔡  新  毅
右正本證明與原本無異。
如不服本判決，應於判決送達後十日內，向本院提出上訴狀。
                                      書記官  謝  麗  秋
中      華      民      國     八十九     年      六      月    十九    日
【附錄本件論罪科刑法條全文】
刑法第一百八十五條之三：
服用毒品、麻醉藥品、酒類或其他相類之物，不能安全駕駛動力交通工具而駕駛者，
處一年以下有期徒刑、拘役或三萬元以下罰金。
刑法第二百七十六條：
因過失致人於死者，處二年以下有期徒刑、拘役或二千元以下罰金。
從事業務之人，因業務上之過失犯前項之罪者，處五年以下有期徒刑或拘役，得併科
三千元以下罰金。


司法院資訊處製作；財團法人民間司法改革基金會備份。
